【裁判字號】    99,家抗更(二),2
【裁判日期】    990803
【裁判案由】    離婚
【裁判全文】
臺灣高等法院民事裁定               99年度家抗更(二)字第2號
    抗  告  人  丙○
    代  理  人  唐達興律師
上列抗告人因與相對人乙○○間離婚事件，抗告人對於中華民國
98年5月21日臺灣宜蘭地方法院98年度婚再字第1號裁定提起抗告
，經最高法院第二次發回，本院裁定如下：
    主  文
抗告駁回。
抗告費用由抗告人負擔。
    理  由
一、按送達於住居所、事務所或營業所不獲會晤應受送達人者，
    得將文書付與有辨別事理能力之同居人或受僱人，固為民事
    訴訟法第137條第1項所明定。再參諸民事訴訟法施行法第3
    條規定，由司法院與行政院會同公布之郵政機關送達訴訟文
    書實施辦法第8條則規定：機關、學校、工廠、商場、事務
    所、營業所或其他公私團體內之員工或同居人為應受送達人
    時，郵政機關送達人得將文書付與上列送達處所內接收郵件
    人員，此接收郵件人員視為民事訴訟法第137條規定之同居
    人或受僱人。又所謂受僱人，並非僅限於僱傭契約所稱之受
    僱人，凡客觀上被他人使用為之服務勞務而受其監督者均係
    受僱人。
二、本件抗告人對於原法院98年度婚再字第1號再審事件判決提
    起上訴，經原法院以再審判決書業於民國98年4月22日送達
    其訴訟代理人符以鴻委任狀所載地址「宜蘭縣羅東鎮○○路
    194號」（下稱興東路地址），上訴期間應至98年5月14日屆
    滿，抗告人遲至同年月18日始提起上訴，已逾民事訴訟法第
    440條規定之20日不變期間，因而裁定駁回其上訴。抗告人
    不服，其抗告意旨略以：上開判決送達證書是由符以鴻之房
    東甲○○持陳繼民律師於受僱人欄蓋章收受，惟符以鴻與甲
    ○○間實無代收信件之委任關係，亦無受僱關係，且甲○○
    係持陳繼民律師章簽收，陳繼民律師既未擔任上開再審事件
    訴訟代理人，亦無授權第三人得以其印章代收法院文書，再
    審判決書之送達顯非合法等語。
三、查上開再審判決書係於98年4月22日郵務送達抗告人之訴訟
    代理人符以鴻委任狀所載興東路地址，受僱人欄蓋有陳繼民
    律師印文，有委任狀及送達證書可稽（見再審卷第57、75頁
    ）。據符以鴻證稱：因為那邊收受文件比較方便，所以委任
    狀填載這個住址，並利用該址與抗告人見面，中午時間大概
    都會去該處查看有無信件，陳繼民律師於宜蘭律師公會登錄
    事務所地址亦設在該址等情（見本院家抗字卷第23頁反面至
    24頁、家抗更(一)卷第25頁反面），並有台灣宜蘭地方法院98
    年7月23日宜院瑞文字第0980000595號函可證（見本院家抗
    字卷第13頁）。再則，證人陳繼民亦於98年9月24日發回前
    本院準備程序到院證稱略以：該址為其收受法院文件之地址
    ，其與符以鴻為大學同學，當初在宜蘭登錄執業，亦係委託
    符以鴻辦理，該送達證書上有「陳繼民律師」印文之印章係
    伊交予符以鴻，授權符以鴻蓋用簽收法院文書等語（見本院
    家抗字卷第32頁反面至33頁）。另證人符以鴻於99年2月8日
    本院調查時亦證述略謂：再審判決書是該址房東甲○○用陳
    繼民律師的印章簽收，房東收受後將判決書放置在桌上，該
    址因未設管理員，如有掛號文件幾乎都是陳繼民律師的，房
    東習慣用陳繼民律師之印章收受，其未正式委託房東代受文
    件，但是房東往往一併收受等語（見本院家抗更(一)卷第25
    頁反面），則符以鴻與陳繼民律師皆係利用興東路處所處理
    事務並收受法院所送達之訴訟文書，足堪認定。
四、雖符以鴻否認有正式委託房東甲○○代收其文書，並稱：其
    於再審判決送達期間去南部，房東甲○○乃用陳繼民律師之
    印章代為收受再審判決，收到後逕置於桌上，並未打電話告
    知，其於甲○○收受判決後之兩三天後才看到等語（見本院
    家抗更(一)字卷第25頁），證人陳繼民亦稱：其交付印章予符
    以鴻以簽收法院文書，未授權其他人，亦不認識兩造當事人
    等語，惟依證人甲○○於本審到庭證稱：興東路房屋為其胞
    兄所有，保留一部份自己使用，部分分租給符以鴻作代書事
    務所使用，實際上為陳繼民律師之辦事處，其等業務各自分
    開。其不在時，符以鴻會代其收郵件，其在的話，就幫符以
    鴻代收郵件。符以鴻並未交付其陳繼民律師之印章，因其曾
    詢問符以鴻而知悉陳繼民律師的印章置於何處，故代收郵件
    時就逕自取出來蓋。至符以鴻自己之文件，則未交代其應如
    何處理，其未區分是符以鴻或陳繼民律師之郵件，只要有郵
    件來就幫符以鴻代收，再審判決書確為其蓋用陳繼民律師之
    印章代收。從符以鴻承租事務所後都有代收，只要有陳律師
    的章可以蓋，就會代收，然後將信件放在他們桌上，如果有
    法院文書，會發簡訊給符以鴻，符以鴻並未表示異議等語（
    見本審卷第14 -15頁），復稽諸證人陳繼民證稱：原法院傳
    其作證時，其問符以鴻何事，符以鴻告知其將「陳繼民律師
    」印章交給朋友代蓋收受法院文書（見本院家抗字卷第33頁
    ），符以鴻亦陳：因該址未設管理員，如有掛號文件，房東
    習慣用「陳繼民律師」印章收等語（見本院家抗更(一)字卷第
    25頁背面），即甲○○非限陳繼民律師文件，連同符以鴻個
    人郵件，均為蓋用「陳繼民律師」章簽收，是甲○○使用陳
    繼民律師印章為符以鴻代收郵件已儼然成習，縱符以鴻未明
    示授權甲○○如此代收其個人信件，然參諸符以鴻既已認知
    房東使用陳繼民律師章收受郵件之習慣，復對陳繼民律師表
    示將印章交人代蓋情事，堪認其與甲○○間就此代收方式已
    形成合意，揆諸上開說明，應認甲○○乃受符以鴻指示為其
    收受郵件之使用人，屬民事訴訟法第137條規定之受僱人，
    則郵政機關將再審判決書交由甲○○簽收時，已生補充送達
    之效力，其以何印章簽收，不過證明方式而已，符以鴻何時
    領取判決書，何時轉交抗告人均與送達效力無涉，是抗告人
    指稱系爭判決送達不合法云云，委無足取。
五、再查再審判決書於98年4月22日合法送達抗告人，遲至同年5
    月18日始提起上訴，有抗告人所提再審上訴狀上原法院收狀
    日期戳章可按（見再審卷第78頁），已逾20日之上訴期間，
    從而，原法院裁定駁回抗告人之上訴，並無不合。抗告意旨
    指摘原裁定不當，求予廢棄，為無理由，應予駁回，爰裁定
    如主文。
中    華    民    國    99    年    8     月    3     日
                    民事第九庭
                        審判長法  官  黃熙嫣
                              法  官  林玲玉
                              法  官  陳玉完
正本係照原本作成。
本裁定除以適用法規顯有錯誤為理由外，不得再抗告。如提起再
抗告，應於收受後10日內委任律師為代理人向本院提出再抗告狀
。並繳納再抗告費新台幣１千元。
中    華    民    國    99    年    8     月    4     日
                              書記官  鎖瑞嶺

司法院資訊處製作；財團法人民間司法改革基金會備份。
